【裁判字號】    98,訴,898
【裁判日期】    980409
【裁判案由】    毒品危害防制條例
【裁判全文】
台灣台中地方法院刑事判決          98年度訴字第898號
公  訴  人  臺灣臺中地方法院檢察署檢察官
被      告  甲○○
上列被告因違反毒品危害防制條例案件，經檢察官提起公訴（98
年度毒偵字第577號），經本院合議庭裁定，由受命法官依法獨
任進行簡式審判程序判決如下：
    主  文
甲○○施用第一級毒品，累犯，處有期徒刑拾月。
    事  實
一、甲○○素行極為不佳，前曾犯傷害非行，違反麻醉藥品管理
    條例、違反槍砲彈藥刀械管制條例、違反肅清煙毒條例、違
    反毒品危害防制條例、竊盜等罪。甲○○前因違反肅清煙毒
    條例、麻醉藥品管理條例等案件，分別經臺灣高等法院臺中
    分院、最高法院於民國（下同）82年12月21日、83年1月31
    日，以82年度上訴字第2838號、83年度台上字第2485號分別
    判處有期徒刑3年2月、5年8月確定，上開2罪刑經接續執行
    ，於85年7月2日因縮短刑期假釋出監；惟其於86年間，再犯
    麻醉藥品管理條例案件，為法院判處有期徒刑確定，並撤銷
    前案假釋執行殘刑；又因麻醉藥品管理條例、竊盜案件，經
    臺灣彰化地方法院（以下簡稱彰化地院）分別於87年5月26
    日、93年11月24日，以87年度簡字第88號、93年度斗簡字第
    458號判決判處有期徒刑6月、4月確定，復違反毒品危害防
    制條例案件，分別經彰化地院於94年10月24日，以94年度斗
    簡字第324號判決判處有期徒刑6月、本院於94年4月18日、
    97年3月13日，以94年度中簡字第801號、96年度易字第6408
    號判決判處有期徒刑4月、8月確定，上開各罪刑與前揭殘刑
    合併執行後，甫於97年7月31日因縮短刑期執行完畢。另甲
    ○○曾因施用毒品案件，經觀察、勒戒後，認有繼續施用毒
    品之傾向，經送強制戒治，嗣於91年7月26日執行完畢，並
    由臺灣彰化地方法院檢察署檢察官於91年8月12日，以91年
    度戒毒偵字第729號為不起訴處分確定。詎其猶不知悔悟，
    復基於施用第1級毒品海洛因之犯意，於97年10月23日中午
    12時許，在臺中市中山公園，將第1級毒品海洛因加水後，
    以注射針筒抽取混合液注射手臂血管之方式，施用第1級毒
    品海洛因1次。嗣於97年10月23日下午17時55分許，在臺中
    市○區○○街39巷口前為警盤查，並於同日18時許對其採尿
    送驗，始悉上情。
二、案經臺中市警察局第一分局報請臺灣台中地方法院檢察署檢
    察官偵查起訴。
    理  由
一、按除被告所犯為死刑、無期徒刑、最輕本刑為三年以上有期
    徒刑之罪或高等法院管轄第一審案件者外，於前條第一項程
    序進行中，被告先就被訴事實為有罪之陳述時，審判長得告
    知被告簡式審判程序之旨，並聽取當事人、代理人、辯護人
    及輔佐人之意見後，裁定進行簡式審判程序，刑事訴訟法第
    二百七十三條之一第一項定有明文。本件被告所犯係死刑、
    無期徒刑、最輕本刑為三年以上有期徒刑以外之罪，其於準
    備程序中就被訴事實為有罪之陳述，且經審判長告知被告簡
    式審判程序之旨，並聽取公訴人及被告之意見後，本院合議
    庭認為適宜而裁定由受命法官獨任進行簡式審判程序，合先
    敘明。
二、現行刑事訴訟法為保障被告之反對詰問權，排除具有虛偽危
    險性之傳聞證據，以求實體真實之發現，於該法第一百五十
    九條第一項明定被告以外之人於審判外之言詞或書面陳述，
    除法律有規定者外，不得作為證據。是被告以外之人於審判
    外之陳述，除有同條第二項之除外情形，或符合同法第一百
    五十九條之一至第一百五十九條之五，或其他法律有特別規
    定得為證據之情形者外，自不採為論罪之依據。簡式審判程
    序，貴在審判程序之簡省便捷，檢察官指出之證據方法，只
    要被告及辯護人無異議，即可使用，縱或是被告以外之人在
    審判外之陳述，亦得作為證據，是刑事訴訟法第一百五十九
    條第二項規定；「法院以簡式審判程序，不適用之」；第二
    百七十三條之二規定：「簡式審判程序之證據調查，不受第
    一百五十九條第一項…規定之限制」，是於簡式審判程序，
    有關傳聞證據之證據能力限制規定自無適用之餘地，合先敘
    明。
三、上揭事實，業據被告甲○○於本院審理時坦承不諱，而被告
    為警查獲，經警採其尿液送請私立中山醫學大學附設醫院藥
    物濫用檢測中心檢驗結果，檢出嗎啡呈陽性反應，此有該檢
    測中心97年11月27日第858582號尿液篩檢檢驗報告1份在卷
    可憑，此外，復有臺中市警察局第一分局委託鑑驗尿液代號
    與真實姓名對照表1份、前揭臺灣台中地方法院檢察署不起
    訴處分書及被告之刑案資料查註紀錄表、臺灣高等法院被告
    全國前案紀錄表各1紙附卷可稽，足認被告甲○○自白，核
    與事實相符，堪予採信，事證至臻明確，被告甲○○違反毒
    品危害防制條例犯行洵堪認定。
四、按92年7月9日新修正之毒品危害防制條例就施用毒品者，祇
    於「初犯」及「五年後再犯」2種情形，有其追訴條件之限
    制，即須於初犯經觀察、勒戒或強制戒治釋放後，5年內均
    無施用毒品之行為，始能認其前所實施之觀察、勒戒或強制
    戒治已足遮斷毒癮，而得於5年後再犯時，再予適用初犯之
    規定，重行觀察、勒戒等程序。倘5年內已經再犯，被依法
    追訴處罰，縱其第3次（或第3次以上）施用毒品之時間在初
    犯釋放5年以後，即與「5年後再犯」之情形有別，且因已於
    「5年內再犯」，顯見其再犯率甚高，原實施觀察、勒戒或
    強制戒治，已無法收其實效，而無5年戒斷期之存在，自無
    再經觀察、勒戒及強制戒治之必要，應由檢察官逕行起訴，
    始符新法修正之本旨，最高法院95年度第7次刑事庭會議決
    議可資參照。查被告甲○○曾因施用毒品案件，經依彰化地
    院裁定送觀察、勒戒後，認有繼續施用毒品之傾向，而由同
    法院裁定令入戒治處所施以強制戒治1年，於91年7月26日執
    行完畢，復於94、96年間因施用第2級毒品案件，分別經彰
    化、臺中地院判處有期徒刑確定等情，有本署刑案資料查註
    紀錄表、全國施用毒品案件紀錄表及彰化地方法院檢察署91
    年度戒毒偵字第729號不起訴處分書各1份在卷可參，則本件
    被告上開施用毒品犯行，距其初犯經強制戒治執行完畢之釋
    放日，雖已逾5年，惟其又於5年內再犯施用毒品案件，並經
    法院判刑確定，顯見先前所實施之強制戒治，尚不足以遮斷
    其施用毒品之毒癮，本件犯行既非屬該條例第20條第3項所
    定「5年後再犯」之情形，毋須再重新施予觀察勒戒或強制
    戒治之處遇程序，而應逕行追訴。次按海洛因係毒品危害防
    制條例第二條第二項第一款所定之第一級毒品，不得非法施
    用，是核被告甲○○所為，係犯毒品危害防制條例第十條第
    一項之施用第一級毒品罪。被告施用第一級毒品前後持有第
    一級毒品之低度行為，應為其施用第一級毒品之高度行為所
    吸收，不另論罪。查被告甲○○前因違反肅清煙毒條例、麻
    醉藥品管理條例等案件，分別經臺灣高等法院臺中分院、最
    高法院於82年12月21日、83年1月31日，以82年度上訴字第
    2838號、83年度台上字第2485號分別判處有期徒刑3年2月、
    5年8月確定，上開2罪刑經接續執行，於85年7月2日因縮短
    刑期假釋出監；惟其於86年間，再犯麻醉藥品管理條例案件
    ，為法院判處有期徒刑確定，並撤銷前案假釋執行殘刑；又
    因麻醉藥品管理條例、竊盜案件，經彰化地院分別於87年5
    月26日、93年11月24日，以87年度簡字第88號、93年度斗簡
    字第458號判決判處有期徒刑6月、4月確定，復違反毒品危
    害防制條例案件，分別經彰化地院於94年10月24日，以94年
    度斗簡字第324號判決判處有期徒刑6月、本院於94年4月18
    日、97年3月13日，以94年度中簡字第801號、96年度易字第
    6408號判決判處有期徒刑4月、8月確定，上開各罪刑與前揭
    殘刑合併執行後，甫於97年7月31日因縮短刑期執行完畢，
    此有臺灣台中地方法院檢察署刑案資料查註紀錄表在卷可按
    ，其於五年之內再故意犯有期徒刑以上之本罪，係屬累犯，
    應依刑法第四十七條第一項之規定，加重其刑。爰審酌被告
    甲○○犯罪之動機、目的、手段、品行極為不佳，詳如前述
    ，此有台灣台中地方法院檢察署刑案資料查註紀錄表一份在
    卷可按，被告曾有施用毒品不良素行，經執行完畢後，仍不
    知警惕，再次施用毒品，經檢察官依初次勒戒、觀察後無繼
    續施用傾向為不起訴處分確定後，仍不知悔改警惕，猶繼續
    施用毒品不輟，情節非輕，有失政府制定毒品危害防制條例
    之立法美意，本不宜寬貸，惟此乃自戕且容易成癮之行為，
    從另一角度觀察，應視同病人看待，及犯後已坦承犯行，態
    度良好等一切情狀，量處如主文所示之刑，以資懲儆。
據上論斷，應依刑事訴訟法第二百九十九條第一項前段、第二百
七十三條之一第一項，毒品危害防制條例第十條第一項，刑法第
十一條前段、第四十七條第一項，判決如主文。
中    華    民    國    98    年    4     月    9     日
                  刑事第四庭    法  官  洪俊誠
以上正本證明與原本無異。
如不服本判決，應於判決收受送達後10日內向本院提出上訴狀，
上訴於臺灣高等法院臺中分院（並應敘述具體上訴理由及檢附繕
本）。上訴書狀如未敘述上訴理由，應於上訴期間屆滿後20日內
補提上訴理由書於本院（均須按他造當事人之人數附具繕本）「
切勿逕送上級法院」。
                                書記官  蕭榮峰
中    華    民    國    98    年    4     月    9     日
附錄論罪科刑實體法條文：
毒品危害防制條例第十條：
施用第一級毒品者，處六月以上五年以下有期徒刑。
施用第二級毒品者，處三年以下有期徒刑。


司法院資訊處製作；財團法人民間司法改革基金會備份。
